【裁判字號】    91,訴,335
【裁判日期】    920127
【裁判案由】    公共危險等
【裁判全文】
臺灣新竹地方法院刑事判決                          九十一年度訴字第三三五號
    公  訴  人  臺灣新竹地方法院檢察署檢察官
    被      告  庚○○
    指定辯護人  本院公設辯護人林建和
右列被告因公共危險等案件，經檢察官提起公訴（九十一年度偵字第二六七號、第六
六八號），本院判決如左：
      主  文
庚○○連續以加害生命之事，恐嚇他人致生危害於安全，處有期徒刑陸月，如易科罰
金，以佰元折算壹日。
扣案之鐮刀貳把沒收。
      事  實
一、庚○○曾因違反藥事法、麻醉藥品管理條例案件，經本院分別判處有期徒刑一年
    、三月，嗣合併執行後假釋付保護管束，至八十四年十二月十四日期滿。其與戊○○原為男女朋友，二人於民國九十年十一間分手後，戊○○曾於九十年十一月
    十一日簽立書據予庚○○承諾自九十年十一月二十八日起每星期償還五千元及交
    還手機，惟戊○○並未依約履行，庚○○遂心生不滿，九十年十一月二十五日晚
    間，其復因此與戊○○及戊○○之兄長丁○○在電話中發生口角，丁○○要庚○○前去談判，庚○○遂於當晚十時許在其位於新竹縣芎林鄉○○村○鄰○○路一
    二五八號住處後方以割草機所使用之汽油裝填不詳數量於三個玻璃酒瓶內（瓶口
    塞布，非屬爆裂物），並於當晚十一時許攜帶前揭三瓶汽油及長柄鐮刀一把前往
    戊○○位於新竹縣北埔鄉水村面盆寮六號老家，即基於恐嚇之概括犯意，手持
    汽油瓶及鐮刀在屋前空地向屋內喊叫「有種你們出來！」、「幹你娘，錢若拿不
    出來要你們死！」等語，而以此加害生命之事，恐嚇在場之戊○○、戊○○之父
    己○○、戊○○之兄丁○○、丙○○等人，而均致生危害於其等之安全，丁○○
    等人聞言後即持除草刀衝出屋外，庚○○見對方勢眾及持刀遂將三瓶汽油朝地上
    丟擲後逃離現場，經警獲報到場處理扣得前揭長柄鐮刀一把（三個汽油瓶均因丟
    擲至地面時，玻璃破裂、汽油散逸遂成廢棄物而滅失）。嗣庚○○於九十一年一
    月二十七日晚上十一時四十五分許，騎乘機車行經新竹縣竹東鎮○○路○段分水
    龍段，遇戊○○亦騎乘機車後載友人乙○○經過該處，庚○○遂上前攔阻戊○○
    去路，強拉戊○○下車，使戊○○、乙○○二人因機車倒下而跌倒，庚○○即基
    於同前之恐嚇概括犯意，及另行基於傷害之犯意，先徒手毆打戊○○，繼而自其
    所騎乘之機車車箱取出一把鐮刀在戊○○面前揮舞稱：「幹你爸，給你死！」等
    語，而以此加害生命之事恐嚇戊○○而致生危害於安全，嗣並持鐮刀揮向戊○○
    ，致戊○○受有背部切割傷二公分之傷害（傷害部分嗣經撤回告訴，不另為不受
    理之諭知），嗣經警獲報當場查獲上情，並扣得鐮刀一把。
二、傷害部分案經戊○○訴請，及恐嚇部分經己○○訴請新竹縣警察局竹東分局報請
    臺灣新竹地方法院檢察署檢察官偵查起訴。
    理  由
一、訊據被告對於前揭於九十年十一月二十五日晚上十一時許攜帶三瓶汽油及長柄鐮
    刀一把前往告訴人戊○○位於新竹縣北埔鄉水村面盆寮六號老家，手持汽油瓶
    及鐮刀而喊叫「有種你們出來！」、「幹你娘，錢若拿不出來要你們死！」等加
    害生命之事，恐嚇在場之人，嗣見被害人丁○○等人持刀衝出屋外，其遂將汽油
    瓶朝地上丟擲後逃離現場，以及於九十一年一月二十七日晚上十一時四十五分許
    ，騎機行經新竹縣竹東鎮○○路○段分水龍段，遇告訴人戊○○，即持鐮刀在戊○○面前揮舞稱：「幹你爸，給你死！」，而已加害生命之事恐嚇戊○○等事實
    坦承不諱，經核與告訴人己○○、戊○○、被害人丁○○於本院調查時所述被告
    持汽油瓶及鐮刀以前揭言詞恐嚇並將汽油瓶丟擲至地面等情大致相同，此外，並
    有鐮刀二把扣案可稽（九十一年度刀保管字第二號，扣押物品清單見九十一年度
    偵字第二六七號卷第三十頁，九十一年度刀保管字第七號，扣押物品清單見九十
    一年度偵字第六六八號卷第十九頁），是被告此部分犯行，事證明確，堪以認定
    ，應依法論科。
二、核被告二次所為，均係犯刑法第三百零五條之恐嚇危害安全罪。九十年十一月二
    十五日該次，被告以言詞及持汽油瓶、鐮刀之恐嚇行為，使在場之告訴人戊○○
    、己○○、被害人丁○○、丙○○等人見聞後心生畏懼，而均致生危害於安全，
    係以一行為觸犯數個恐嚇危害安全罪，係想像競合犯，應從一重處斷。被告所為
    上開二次恐嚇犯行，時間緊接，觸犯構成要件相同之罪名，應依連續犯之規定，
    論以一罪，並加重其刑。爰審酌被告曾因違反藥事法、麻醉藥品管理條例案件，
    經本院分別判處有期徒刑一年、三月，嗣合併執行後假釋付保護管束，至八十四
    年十二月十四日期滿，有臺灣高等法院被告全國前案紀錄表及臺灣新竹地方法院
    檢察署前案查註紀錄表各一份在卷可稽，其素行不佳，僅因與告訴人戊○○有財
    務糾紛發生口角，即攜帶汽油瓶、鐮刀至告訴人住處並出言恐嚇，恐嚇次數為二
    次，造成告訴人、被害人心理畏懼，所生危害非輕，惟犯後坦承犯行，尚知悔悟
    等一切情狀，量處如主文所示之刑，並諭知易科罰金之折算標準，以資懲儆。扣
    案之鐮刀二把（九十一年度刀保管字第二號，扣押物品清單見九十一年度偵字第
    二六七號卷第三十頁，九十一年度刀保管字第七號，扣押物品清單見九十一年度
    偵字第六六八號卷第十九頁），均為被告所有而供本件恐嚇犯行所用之物，據被
    告供述明確，應依法沒收。
三、不另為無罪之諭知部分：
（一）公訴意旨略以：被告前揭持汽油瓶至告訴人戊○○新竹縣北埔鄉水村面盆寮
      六號住處前時，亦有用打火機點燃上開汽油瓶丟在門前（惟上開汽油瓶並未因
      而起火，繼而掉落在地上爆破），而認被告有涉及刑法第一百七十三條第三項
      、第一項之放火未遂罪嫌云云。
（二）按犯罪事實應依證據認定之，無證據不得推定其犯罪事實，刑事訴訟法第一百
      五十四條定有明文。而認定不利於被告之事實，須依積極證據，茍積極證據不
      足為不利於被告事實之認定時，即應為有利於被告之認定，更不必有何有利之
      證據，最高法院三十年上字第八一六號著有判例可資參照。
（三）公訴人認被告涉有前揭放火未遂罪嫌，無非以被告使用打火機點燃汽油瓶並將
      之丟在門前一節，業經告訴人己○○、戊○○指述及證人丁○○及丙○○證述
      明確為其依據。訊據被告則堅詞否認有公訴人所指以打火機點汽油瓶之行為。
      經查：告訴人己○○、戊○○、被害人丁○○、丙○○於偵查中固指稱有看到
      被告以打火機點汽油瓶（見九十一年度偵字第二六七號卷第四十至四十三頁、
      第四十八至四十九頁），然告訴人戊○○並未親眼看見被告點汽油瓶，係經由
      己○○等人告知等情，經告訴人戊○○於本院調查時陳述無訛（見本院九十一
      年九月十九日訊問筆錄第八頁），而告訴人己○○、被害人丁○○於本院調查
      時雖仍指稱有看到被告點火（見本院九十一年九月十九日訊問筆錄第五頁、九
      十二年一月二日訊問筆錄第三頁），惟告訴人己○○、被害人丁○○與被告已
      因本件而生怨隙，其指述容有誇大渲染之可能，而被告塞住瓶口之布並非不可
      燃物，是被告果有以火點汽油瓶之舉，至少塞住瓶口之布會有被燃燒的情形，
      且於被告隨即丟擲汽油瓶使汽油四溢時一併燒及現場之物，然被告之汽油瓶未
      遭點燃等情亦始終為己○○、證人丁○○於偵查、本院調查時所陳，是被害人
      己○○、丁○○所指曾見被告以火點汽油瓶與事實是否相符即存有懷疑而無法
      遽採，而依現場照片（見九十一年度偵字第二六七號卷第四至七頁）亦無法判
      斷當時被告有無點火，是本件除告訴人己○○、被害人丁○○之供述外，並無
      其他證據足以證明被告有以火點汽油瓶之行為，而僅能認定被告有丟擲汽油瓶
      之行為。另被告雖攜帶汽油瓶至現場，然其辯稱只是要嚇對方而無放火之意，
      果被告有放火之意，大可趁告訴人均已入睡無防備之際點燃汽油瓶而縱火，被
      告捨此不為且在見屋內之人衝出後即將汽油瓶丟擲至地上，是其所辯只是要嚇
      對方而無放火之意尚非不能採信。加以被害人之房屋並未被燒到等情，亦經證
      人即到場處理本件之警員甲○○到庭結證屬實（見本院九十一年九月十九日訊
      問筆錄第八頁），被告之行為並未達到刑法第一百七十三條第三項、第一項放
      火未遂罪須以該房屋已開始燃燒之構成要件，是被告並不成立公訴人所指之放
      火未遂罪，亦不成立預備放火罪，惟公訴人認此部分與前揭論罪科刑部分為裁
      判上一罪關係，爰不另為無罪之諭知。
四、不另為不受理之諭知部分：
（一）公訴意旨略以：被告於九十一年一月二十七日晚上十一時四十五分許，騎乘機
      車行經新竹縣竹東鎮○○路○段分水龍段，基於傷害之犯意，取出鐮刀砍傷告
      訴人戊○○，致戊○○受有背部切割傷二公分之傷害，而認被告此部分涉有刑
      法第二百七十七第一項之八傷害罪嫌。
（二）按告訴乃論之罪，告訴人於第一審辯論終結前得撤回其告訴，又告訴經撤回者
      ，應諭知不受理之判決，刑事訴訟法第二百三十八條第一項、第三百零三條第
      三款定有明文。查被告此部分傷害犯行，依刑法第二百八十七條之規定，須告
      訴乃論。茲因被告業已同意拋棄其對告訴人之債權，告訴人乃委任代理人到庭
      撤回告訴（見本院九十二年一月九日審理筆錄第三頁及所附之和解書），依照
      首開說明，此部分原應諭知公訴不受理，然公訴人認此部分與前揭論罪科刑部
      分為裁判上一罪關係，爰不另為不受理之諭知。
五、據上論斷，應依刑事訴訟法第二百九十九條第一項前段，刑法第五十六條、第三
    百零五條、第四十一條第一項、第三十八條第一項第二款，罰金罰鍰提高標準條
    例第一條前段、第二條，判決如主文。
本案經檢察官邱朝智到庭執行職務。
中      華      民      國    九十二    年      一      月    二十七    日
                              臺灣新竹地方法院刑事第二庭
                                      法    官  黃美盈
如不服本判決，應於判決送達後十日內向本院提出上訴狀（應附繕本），上訴於臺灣
高等法院。
右正本證明與原本無異。
                                      書 記 官  吳尚文
中      華      民      國    九十二    年      一      月    二十九    日
附錄本案論罪科刑法條：
刑法第三百零五條（恐嚇危害安全罪）
以加害生命、身體、自由、名譽、財產之事，恐嚇他人致生危害於安全者，處二年以
下有期徒刑、拘役或三百元以下罰金。


司法院資訊處製作；財團法人民間司法改革基金會備份。
